臺灣桃園地方法院民事判決　　　　　　　　　　　　九十二年度重訴字第二九○號
　　原　 　 告　甲○○
　　　　　　　　乙○○
　　兼
　　法定代理人　丙○○
　　訴訟代理人　戊○○
　　被　　　告　丁○○
右當事人間請求損害賠償事件，於民國九十三年七月八日言詞辯論終結，本院判決如
左：
    主    文
原告之訴及假執行之聲請均駁回。
訴訟費用由原告負擔。
    事    實
壹、原告方面：
  一、聲明：
    (一)被告應給付原告甲○○新臺幣（下同）二百五十五萬三千八百六十九元；原告
      丙○○三百四十三萬二千五百五十元；原告乙○○二百零四萬四千五百八十九
      元，及均自起訴狀繕本送達翌日起至清償日止，按年利率百分之五計算之利息
      。
　　(二)原告願供擔保請准為假執行之宣告。
　二、陳述：
　　(一)緣被告於民國九十年七月四日下午五時許駕駛車號ＫＷ－二四八八號小自客車
      ，行經桃園縣大園鄉○○○○○道六．八公里處（即高鐵大園火車站新建工地
      附近），應注意能注意而不注意與被害人林宇厚所駕駛車號ＧＴ二－七九一號
      重機車發生碰撞，致林宇厚傷重送醫不治死亡。按汽車於使用中加損害於他人
      者，駕駛人應賠償因此所生之損害，為民法第一百九十一條之二前段所明訂。
      被告因涉本件過失致死，依法應負侵權行為損害賠償責任。
  　(二)請求之各項損害金額：
    １、殯葬費用：
        本件被害人林宇厚之殯葬費用係委託訴外人忠誠殯儀有限公司辦理，其費用
        共計三十四萬元，由原告丙○○所支付，依法請求被告賠償。
    ２、扶養費：
        原告甲○○係被害人之母，原告丙○○為被害人之妻，原告乙○○係被害人
        之遺腹子。原告甲○○係三十二年十一月八日出生，參照內政部統計處編印
        之台閩地區簡易生命表推算，尚有二十六年之餘命；又依照財政部民國九十
        一年綜合所得稅免稅額每人每年免稅額七萬四千元核計，參酌霍夫曼計算法
        ，扣除中間利息，其可請求之扶養費一百二十五萬三千八百六十九元。原告
        丙○○係六十一年四月六日出生，依前揭簡易生命表推算，尚有五十三年之
        餘命。依前項方式核算，其可請求之扶養費計二百零九萬二千五百五十元。
        原告乙○○係被害人之遺腹子，九十一年二月十七日生。算至年滿二十歲，
        依上開算法計算，其可請求撫養費計一百零四萬四千五百八十九元。又原告
        甲○○、丙○○已於九十年十月十八日各領取七十萬元汽車強制險理賠金，
        附此敘明。
    ３、精神慰撫金：
        原告甲○○乃被害人之母，扶養被害人至臺北工專土木工程科畢業，投入高
        鐵建設行列，正可頤養天年之際，遭此晴天霹靂。原告丙○○高中畢業，任
        職於臺北國際銀行，與被害人結婚不久，幸福美滿之婚姻生活，卻遭此橫禍
        。原告乙○○為遺腹子，一出生即失怙。被害人乃原告等人一家之棟樑，逢
        此不幸，原告精神上之痛苦，難以撫平。為此，原告三人分別請求精神慰撫
        金各一百萬元。
  　(三)本件被害人林宇厚之死亡顯與被告之過失有相當因果關係，此由被告在肇事當
      時接受大園派出所警訊時答稱肇事現場路況良好、天氣晴有自然光；及九十年
      七月五日於檢察官偵訊時問及被告有無過失時，其亦供稱：「有，我認為本件
      我沒有注意車前狀況」。顯見不論客觀環境或被告主觀意識，其應注意能注意
      而不注意之過失行為昭然若揭，而造成被害人死亡之結果，此觀之肇事現場所
      拍攝之相片被告駕駛車輛之陳列位置及損害情形可知。
　　(四)按刑事訴訟所調查之證據，及刑事訴訟判決所認定之事實，並非當然有拘束民
      事訴訟之效果，最高法院四十三年台上字第九五號著有判例；而民事法院對於
      當事人有所爭執時，仍應調查其提出之證據予以斟酌認定，不得專以刑事有罪
      與否為唯一論據，此參照最高法院七十年台上字第二五四五號判決即明。本件
      被害人之死亡與被告之過失行為難脫關係，且兩者間具有因果關係已如前述。
      被告肇事至今已近三年，對被害人家屬未有絲毫慰問，遑論支付分文，甚而避
      不見面，爰請求如聲明所示之金額及遲延利息。
　三、證據：提出殯葬費用收據、合約書明細影本共四紙、相驗案件調查表影本、戶
      籍謄本、生命簡易表、所得稅免稅額、霍夫曼計算表影本、申報所得資料影本
      、強制汽車保險領據影本各乙紙、照片六張、警訊筆錄及偵察筆錄影本各乙份
      為證。
貳、被告方面：
  一、聲明：
  　　(一)駁回原告之訴及其假執行之聲請。
      (二)如受不利之判決，願提供擔保請准宣告免為假執行。
  二、陳述：
      本件車禍事故是因被害人闖入被告車道，被告看到時緊急煞車並向右偏，但已
      來不及了。本件車禍有經過中央警察大學鑑定是被害人逆向闖入被告車道，報
      告鑑定亦認定被告沒有超車，並依正常時速行駛。又原告請求之金額太高，被
      告沒有能力負擔。
參、本院依職權調閱本院九十二年聲判字第十二號刑事卷宗、臺灣桃園地方法院檢察
    署九十年度偵字第一二五六六號、一二六六０號偵查卷、九十年度相字第一一六
    二號相驗卷。
    理　　由
一、原告起訴主張被告於九十年七月四日下午五時許駕駛車號ＫＷ－二四八八號小自
    客車，因過失與被害人林宇厚所駕車號ＧＴ二－七九一號重機車發生碰撞，致林
    宇厚傷重送醫不治死亡，爰依民法第一百九十一條之二前段之規定，請求被告賠
    償如聲明所示之金額及遲延利息。被告則以其就本件車禍之發生並無過失，且本
    件車禍事故之發生是因被害人闖入其車道，其看到時緊急煞車並向右偏，但已來
    不及了等語資為抗辯。
二、查被告於九十年七月四日下午五時許駕駛車號ＫＷ－二四八八號小自客車，行經
    桃園縣大園鄉○○○○○道六．八公里處，與被害人林宇厚所騎乘之車號ＧＴ二
    －七九一號重機車發生碰撞，致林宇厚因傷重送醫不治死亡乙節，業據本院依職
    權調閱臺灣桃園地方法院檢察署九十年度相字第一一六二號相驗卷核閱屬實，堪
    信為實在。
三、按汽車、機車、或其他非依軌道行駛之動力車輛，在使用中加損害於他人者，駕
    駛人應賠償因此所生之損害。但於防止損害之發生，已盡相當之注意者，不在此
    限，民法第一百九十一條之二定有明文。本件原告雖主張被告有超車不當及疏未
    注意車前狀況之過失，然此為被告所否認。經查：
  (一)原告主張被告有「超車不當」之過失的依據，據原告陳稱：係依被告於九十年七
    月五日之偵訊筆錄，被告供稱要超車時被前車擋住，以致沒有看到被害人云云。
    惟經本院調閱臺灣桃園地方法院檢察署九十年度相字第一一六二號相驗卷，被告
    於九十年七月五日檢察官偵訊時，係供稱：「當時我沒有喝酒，我有駕照，車速
    不超過四十，開到現場時，我車前有一部汽車，約兩部車之距離，因他擋住我視
    線，所以我沒有發現死者正要逆向駛入我車道，我看到死者的車時，約距離五至
    十公尺，就緊急煞車，並方向盤往右偏，但仍與該車發生碰撞」、「（問：當時
    是否有煞車？）有，我車速不超過四十，但對方車速也很快」等語，並無一語提
    及被告「是要超車時被前車擋住」之情，是原告所述顯然失據。又查，被告於警
    詢筆錄係供稱：「我當時駕ＫＷ－二四八八號小自小客車，行經桃一一三線六．
    八公里處，我『前方有壹輛轎車超車過去』，我當時就看見我車道上有壹輛機車
    行駛過來，要踏煞車也來不及，就撞上了」等語，是其於警詢時實係供稱「其前
    方有一輛轎車超車過去」，並非其所駕之車自身有超車的行為；且斟諸前述，被
    告於警詢、偵訊時所陳述之車禍發生經過，均屬一致，原告前述認被告有「超車
    不當」之過失乙節，綜觀全卷，實無任何證據可資證明，是原告前開主張顯有誤
    會。
  (二)原告主張被告有「疏未注意車前狀況」之過失的依據，無非係引用被告於九十年
    七月五日檢察官偵訊時，檢察官問：「本件你是否有過失？」，被告答稱：「有
    ，我認為本件我沒有注意車前狀況」等語為據。惟查，被告於本件民事案件審理
    時，既否認有上述過失，則本院仍應依卷內相關之證據資料就本件車禍發生之過
    失責任予以認定，而非僅以被告於「另案」刑事偵查中「尚須調查與事實是否相
    符」之自白，作為認定事實之基礎。
  １、本件車禍事故，經臺灣桃園地方法院檢察署檢察官為不起訴處分後，原告復向
      本院刑事庭聲請交付審判，經承審法官將相關卷證資料函請中央警察大學鑑定
      ，其內容略謂：(1)現場狀況－(甲)肇事終止位置：據警繪故現場圖、警繪事故草
      圖記錄，肇事後被告車車頭向右偏向路外，斜停於桃一一三線縣道六．八公里
      處之南向車道上，右前、後輪輪軸中心距車道邊線０．一、０．八公尺１，右
      前車輪輪軸中心距道路西側測量基準新生幹一四七號電線桿十二公尺。另被害
      人機車車身向左倒於桃一一三線縣道六．八公里處之南向車道舖面邊緣，車頭
      往南偏西，前輪軸中心距道路西側新生幹一四七號電線桿四．六公尺，後輪軸
      中心距被告車右前輪輪軸中心七．三公尺。(乙)車輛損壞情形：被告車前車頭保
      險桿中間偏右車牌號碼「Ｗ」處受撞凹損擴及號牌兩側，引擎蓋板前緣從中間
      至右緣被撞隆起，引擎蓋板右三分之一近擋風玻璃處有「Ｖ」形脫漆痕跡，前
      保險桿上左向燈、車角右方向燈殼破裂，水箱蓋前飾板撞斷裂脫，車身其他部
      位送鑑資料無明顯車損記載。被害人機車前車頭受撞，前輪前端右側受撞向左
      轉向彎到底，前叉微向後縮、前擋泥蓋前端、車頭燈及油箱左前端受撞有凹損
      變形，車身其他部位送鑑資料無明顯車損記載。(丙)現場散落物與痕跡部分：在
      南向車道邊線外有噴漆（或瓦斯）罐、血跡及安全帽掉落分布在現場，分別距
      被害人機車後輪軸中心九．九、十、十八．三公尺，距被告車右後輪輪軸中心
      分別為二、三、十一．四公尺。在南向車道邊線外，被害人機車倒地處後方有
      被告車受撞斷裂脫落之水箱蓋前飾板，距被告車右前輪軸中心六公尺，距被害
      人機車後輪軸中心一．二公尺。事故現場有一煞車痕五．六公尺長，接續在被
      告車右後輪之肇事終止位置。事故現場有一刮地痕跡長十．三公尺，由被告車
      肇事終止位置右側車身旁延伸至舖面外被害人機車肇事終止位置後方。(2)兩車
      碰撞型態：據前述兩車車損特徵比對，可推定兩車車體初始碰觸時，行車方向
      之最小夾角約為十五至二十度，且為車頭與車頭碰撞之對撞型態。(3)兩車碰撞
      地點：依被告車右後輪煞車痕起點推定結果，距南向車道邊線橫向距離一．五
      五公尺，並由被告車右後輪之肇事終止位置往南延伸五．六公尺，可知被告車
      左側車身貼近中心分向線行駛。由於被害人機車在肇事終止位置係車頭往南偏
      西之左倒樣態，再依兩車車體初始碰觸角度推定結果，被害人機車車頭被被告
      車往前推撞呈逆時針方向旋轉約一百五十度後，車身向左倒地才留下刮地痕跡
      ，因此被害人機車約在刮地痕跡起點前約兩個車身處與被告車發生初始碰撞。
      被告車既為由北向南行駛，兩車發生車頭對車頭之對撞型態事故，被害人機車
      由南向北行駛在臨其工作地點之工地入口前，以向左偏轉十五至二十度侵入對
      向車道，其事故發生前行車方向係由南向北行駛桃一一三線道，至工地入口前
      欲左轉進入工地應可確定。(4)事故發生過程推定：據前述兩車車體初始碰觸角
      度位置推定結果，被害人機車在新生幹一四七電桿之北縱向距離約十八公尺處
      跨越道路中心線，被害人機車距離發生碰撞之地點約三公尺，此時被告車與被
      害人機車之縱向距離約為六．三五公尺。假設一般人之緊急反應時間為０．七
      五秒，而依前述推定結果被告車係在與被害人機車碰撞後煞車才產生作用留下
      煞車痕跡，若從被告車駕駛發現機車侵入車道至煞車痕產生之緊急反應時間，
      符合一般人之標準０．七五秒，綜合現場跡證推定被告車約在發現發害人機車
      侵入後的０．三秒與被害人車發生初始碰觸，依此推論被害人碰撞時之行駛速
      率約為每小時三十六公里，而被告車之行駛速率約為每小時四十公里。(5)綜合
      肇事重建結果：本件事故發生係被害人由南往北行經事故地點時，欲左轉進入
      工地，在車頭侵入對向車道約０．八公尺後與迎面而來之被告車發生對撞，被
      害人機車前輪正面撞擊被告車前頭保險桿車牌號碼「Ｗ」處，由於兩車行車方
      向最小夾角約十五至二十度，故被害人機車龍頭轉向左轉向，而其機車依慣性
      仍向前撞擊致車輪上方前叉，車頭燈分別撞被告車前保險桿上方之水箱前飾板
      、引擎蓋板前緣、機車把手正面向前、向下撞擊被告車引擎蓋板，並持續擠壓
      被告車引擎蓋板右三分之一近擋風玻璃處造成「Ｖ」脫漆痕跡。當兩車碰撞後
      ，被害人機車前進力量受抵銷後，機車車頭被被告車往前推撞呈逆時針方向旋
      轉約一百五十度後，車身向左倒地才留下刮地痕跡，在機車倒地的過程中，被
      害人也隨機車向左倒地，左頂骨部撞及路面造成內出血為主要致命之傷害。(6)
      依事故現場漆繪道路中心分向線管制路權，本案事故責任區分如下：（一）被
      告駕駛ＫＷ－二四八八號自小客車，由大園往中壢方向行駛桃一一三縣道，依
      規定行駛為突然左轉侵入車道之林宇厚機車撞及，無肇事因素。（二）機車騎
      士（即被害人）林宇厚騎乘ＧＴ二－七九一號重型機車，由南向北行駛在有分
      向線之桃一一三線縣道，在泛亞高鐵工地入口前約三十公尺左轉進入對向車道
      ，因「轉彎車未讓直行車先行」、「未注意車前狀況」為肇事原因。
  ２、原告雖一再主張有當時的狀況均是被告單方說詞，前述鑑定報告亦是依據被告
      一面之詞所為之鑑定云云。惟查，前開鑑定報告內容已詳述其鑑定依據、鑑定
      方法，其鑑定過程區別為「現場狀況」及「肇事重建」兩大部分，前者依據「
      警繪事故現場圖」及「現場相片」等證據，並詳述二車行車方向、肇事終止位
      置、車輛毀損情形、現場散落物與痕跡、及傷亡情形等現場狀況；就肇事重建
      之部分，則先輔以圖示，將事故現場重建，並再輔以各項圖示，就碰撞前車輛
      運行軌跡、碰撞型態及碰撞地點為詳細且符合科學原理方法而為理性推定，最
      後推定事故過程而得出如前述之鑑定結果，鑑定資料內僅二車原行駛之行車方
      向部分係參照被告及原告刑事告訴狀之記載，是則原告認前述鑑定報告是依據
      被告一面之詞所為之鑑定云云，顯屬誤解。
  ３、依前述，被告於事故當時係直行於自己車道，被害人則係欲左轉橫越對向車道
      進入工地，路權應歸屬直行之被告所有。按參與交通行為之一方，遵守交通法
      規秩序，得信賴同時參與交通行為之對方或其他人，亦必會遵守交通法規秩序
      ，不致有違反交通法規秩序之行為發生，因此對於對方或其他人因違反交通法
      規秩序之行為所導致之危險結果，若無期待可能性，即無注意防免之義務，從
      而得以免負過失責任，此即為「信賴原則」。依前所述，本件車禍事故發生之
      原因在於被害人於車禍路段之新生幹一四七電桿之北縱向距離約十八公尺處冒
      然跨越道路中心線侵入被告車道，斯時被害人機車距離發生碰撞之地點約三公
      尺，此時被告車與被害人機車之縱向距離約為六．三五公尺，而被告於發現被
      害人之機車後，確亦緊急採取避煞措施向右偏駛而產生煞車痕，依上述現場跡
      證重建結果，被告所採取之緊急反應措施尚符合一般人之０．七五秒標準。再
      依上述現場跡證重建結果可知，被告車係約在其發現發害人機車侵入後的「０
      ．三秒」即與被害人之機車發生初始碰觸，相較於一般人之反應時間為０．七
      五秒，則本件如要求被告須於該０．三秒之短時間內，緊急採取避煞措施以防
      免本件交通事故之發生，顯係超出一般人之反應能力而強人所難，自無期待可
      能性，前開不被容許的風險既為被害人之違規駕駛行為所製造，自無令被告負
      責之理。綜上所述，本件既無法期待一般任何人（包括被告）可預見相對人會
      有違反交通規則冒然侵入其行駛中之車道的違規行為，則原告主張被告「疏未
      注意車前狀況」即屬無據。
  ４、綜上，被告於事故當時直行於自己車道，其於發現被害人冒然違規逆向闖入其
      車道後，緊急採取避煞措施向右偏駛，然仍因避煞不及而與被害人之機車發生
      碰撞，應認其對於防止本件損害之發生，已盡相當之注意，則依前開民法第一
      百九十一條之二但書之規定，被告自無須負侵權行為之損害賠償責任。
四、從而，原告請求被告給付如其聲明所示之金額及法定遲延利息，為無理由。其假
    執行之聲請亦失所附麗，應併予駁回。
五、本件事證已臻明確，兩造其餘主張陳述及所提之證據，經核與判決結果不生影響
    ，爰不一一贅論，附此敘明。
據上論結，本件原告之訴為無理由，依民事訴訟法第七十八條、第八十五條第一項前
段，判決如主文。
中　　　華　　　民　　　國　　九十三　　年　　　七　　　月　　二十二　　日
                                        臺灣桃園地方法院民事第一庭
~B法　　　官　林曉芳
右為正本係照原本作成
如對本判決上訴，須於判決送達後廿日內向本院提出上訴狀
中　　　華　　　民　　　國　　九十三　　年　　　七　　　月　　二十二　　日
~B書　記　官　陳玲莉
